最高法院刑事判決　　　　　　　　　　　　　　　八十七年度台上字第二○一七號
　　上　訴　人　甲○○
　　　　　　　　乙○○
右上訴人等因違反毒品危害防制條例案件，不服台灣高等法院高雄分院中華民國八十
七年四月八日第二審判決（八十六年度上訴字第二一○六號，起訴案號：台灣屏東地
方法院檢察署八十五年度偵字第七一六三、七五二五、七九一八、八五三三號），提
起上訴，本院判決如左：
    主  文
原判決關於甲○○、乙○○部分撤銷，發回台灣高等法院高雄分院。
    理  由
本件原判決認定上人甲○○基於意圖營利之概括犯意，或與上訴人乙○○，或與蘇朝
記，或與劉永偉，或與綽號「阿昌」之不詳姓名成年男子等人，自民國八十五年一月
初起，至八十六年五月二十七日止，在屏東縣市等地，以呼叫器對外聯絡，約定購買
數量及交貨地點，連續非法販賣化學合成麻醉藥品安非他命予季小馨、黃清治、曾明
貴、蘇朝記、林榮桂、吳孟達、林義田、黃政宏等人多次，其中上訴人乙○○僅參與
販賣予黃政宏一次等情，因而撤銷第一審關於上訴人等非法販賣化學合成麻醉藥品部
分之科刑判決，改判仍論處上訴人甲○○共同連續非法販賣化學合成麻醉藥品罪刑；
論處上訴人乙○○共同非法販賣化學合成麻醉藥品罪刑，固非無見。
惟查：(一)原判決事實一(三)認定上訴人甲○○於八十五年二月一日一時三十六分許，在
屏東市○○路奧大利汽車旅館為警查獲，並扣得安非他命一大包（驗後毛重八公克）
、空夾鏈袋八十五個、呼叫器二個、販賣所得款新台幣（下同）四十一萬一千五百元
等情，主文亦諭知包括上開款項在內之販賣所得款四十三萬零五百元（另筆販賣所得
為一萬九千元）沒收，惟上訴人甲○○於原審已辯稱：該四十一萬一千五百元係劉永
偉標會拿來借伊作生意用的等語（見原審卷第五十一頁正面），究竟上訴人甲○○上
開辯解如何不足採信﹖原判決憑何認定該四十一萬一千五百元係販賣安非他命所得款
，原判決未詳予說明，即有理由不備之違法。(二)原判決事實一(四)記載上訴人自八十五
年三月六日起至同年三月十三日止，僱用蘇朝記，將安非他命送交予買受人吳孟達及
不特定人多次，其間甲○○亦以三千元至五千元不等之價格，販售予蘇朝記二、三次
，嗣於八十五年三月十三日十七時五十分許，為警在屏東市○○路六九號查獲蘇朝記
，並扣得安非他命七小包共計毛重二十九點四公克等情，惟該二十九點四公克安非他
命究係甲○○交由蘇朝記欲共同販賣予他人﹖抑或係甲○○販賣予蘇朝記﹖原判決事
實記載尚欠明瞭。且該二十九點四公克物品，原判決憑何認定係安非他命﹖而併予宣
告沒收，原判決亦未說明其認定之依據，亦有應於審判期日調查之證據未予調查及理
由不備之違法。(三)上訴人甲○○先後被查獲之空夾鏈袋三包又八十五個，究係供犯罪
所用抑或供犯罪預備之物，原判決未詳予究明，遽認係供犯罪所用，亦有可議。(四)原
判決事實一(五)記載甲○○於八十五年九月間某日起至同年十一月十三日止，先後販賣
安非他命予黃政宏三次，其中第二次由乙○○基於共同意圖營利之犯意聯絡，將安非
他命一包交予黃政宏，嗣於八十五年十一月十五日，為警先行查獲黃政宏後，再查獲
甲○○、乙○○二人，並扣得安非他命十二包（驗後毛重二十七‧二四公克）、電子
秤一個、小夾鏈空袋一包、呼叫器一個、帳單三張及販賣所得款一萬九千元，復在甲
○○住處查獲電子磅秤一台等情，究竟本次所查獲之上揭物品，除安非他命外，其餘
是否係供販賣安非他命予黃政宏所用之物﹖果爾，因乙○○既與甲○○共同販賣予黃
政宏，而上開物品又在甲○○主刑項下諭知沒收，即應一併在乙○○主刑項下諭知沒
收，原判決就此未詳予明，亦有理由不備之可議。(五)末查毒品危害防制條例，業經
總統於八十七年五月二十日修正公布，其第二條第一項第二款將安非他命列為第二級
毒品，並於第四條第二項設有販賣第二級毒品罪之處罰規定，案經發回，應注意依刑
法第二條第一項規定，為新舊法之比較適用。以上或為上訴人等上訴意旨所指摘，或
為本院得依職權調查之事項，應認原判決關於上訴人等部分，有撤銷發回之原因。
據上論結，應依刑事訴訟法第三百九十七條、第四百零一條，判決如主文。
中      華      民      國    八十七    年      六      月     十一     日
                              最高法院刑事第三庭
                                  審判長法官  蔡  詩  文
                                        法官  莊  登  照
                                        法官  洪  明  輝
                                        法官  蔡  清  遊
                                        法官  林  增  福
      右正本證明與原本無異
                                              書  記  官
中      華      民      國    八十七    年      六      月     十六     日
